【裁判字號】    98,交易,195
【裁判日期】    981109
【裁判案由】    過失致重傷害
【裁判全文】
臺灣嘉義地方法院刑事判決             98年度交易字第195號
公  訴  人  臺灣嘉義地方法院檢察署檢察官
被      告  乙○○
上列被告因過失致重傷害案件，經檢察官提起公訴（98年度偵字
第3437號），本院判決如下︰
    主  文
乙○○犯過失傷害致人重傷罪，處有期徒刑伍月，如易科罰金，
以新臺幣壹仟元折算壹日。
    犯 罪 事 實
一、乙○○於民國98年1 月28日晚上9 時1 分許，駕駛車牌號碼
    9950-GX 號自小客車，沿嘉義縣第56號縣道由東往西方向行
    駛至嘉義縣太保市舊埤里1 鄰新埤10之15號住處前，欲右轉
    進入住處前停車鐵棚時，本應注意是否有同向後方之來車，
    而依當時情況天候晴、夜間有照明、柏油路面乾燥無缺陷、
    無障礙物、視距良好等情狀，亦無不能注意情事，竟疏未注
    意及此，即貿然右轉，致同向後方騎乘車牌號碼M2R- 678號
    機車之甲○○閃避不及，追撞乙○○車牌號碼9950-GX 號自
    小客車右側車身，甲○○因此受前額骨骨折、前額、右眉毛
    及右上眼皮撕裂傷、右眼外傷性眼眶骨折等傷害，經治療後
    仍呈右眼球無法上下左右轉動，以致無法和左眼球同步聚焦
    ，造成複視，無法看清物品之視覺障礙等身體及健康難治之
    重傷害。乙○○於肇事後，留於現場，在偵查犯罪職權之機
    關或公務員尚未知悉肇事者為何人前，即向前往肇事現場處
    理事故之員警坦承肇事，自首而願接受裁判。
二、案經甲○○訴由嘉義縣警察局水上分局報告臺灣嘉義地方法
    院檢察署檢察官偵查起訴。
    理  由
一、證據能力部分：
    按被告以外之人於審判外之陳述，雖不符刑事訴訟法第159
    條之1 至第159 條之4 之規定，而經當事人於審判程序同意
    作為證據，法院審酌該言詞陳述或書面陳述作成時之情況，
    認為適當者，亦得為證據；當事人、代理人或辯護人於法院
    調查證據時，知有第159 條第1 項不得為證據之情形，而未
    於言詞辯論終結前聲明異議者，視為有前項之同意，刑事訴
    訟法第159 條之5 定有明文。查本案所引用之被告乙○○以
    外之人審判外之言詞或書面陳述，被告及檢察官於本院審理
    時，知有第159 條第1 項不得為證據之情形，而未於言詞辯
    論終結前聲明異議，而本院審酌該等言詞陳述及書面陳述作
    成之情況，未見有何不適當之情形，故依前開規定，均應有
    證據能力。
二、訊據被告固坦承於上開時地駕駛車牌號碼9950-GX 號自用小
    客車與告訴人甲○○所騎乘之機車發生本件車禍，致機車撞
    及自小客車右側車身之事實，惟矢口否認有何過失傷害致人
    重傷之犯行，辯稱：當時伊車子1 半已經轉進住處內停車格
    ，是告訴人沒注意才碰到伊車子之右後車門，並無過失云云
    。經查：
（一）被告於98年1 月28日晚上9 時1 分許，駕駛車牌號碼9950
      -GX 號自用小客車，沿嘉義縣第56號縣道由東往西方向行
      駛至嘉義縣太保市舊埤里1 鄰新埤10之15號住處前，欲右
      轉進入住處前停車鐵棚時，遭同向後方告訴人騎乘之車牌
      號碼M2R- 678號機車撞及右側車身，告訴人因而受有前額
      骨骨折、前額、右眉毛及右上眼皮撕裂傷、右眼外傷性眼
      眶骨折等傷害，經治療後仍呈右眼球無法上下左右轉動，
      以致無法和左眼球同步聚焦，造成複視，無法看清物品之
      視覺障礙，而無治癒之可能性等情，此為被告所是認，並
      與告訴人於警詢及偵查中之證述相符，復有道路交通事故
      調查報告表(一)(二)、道路交通事故現場圖各1紙及照片8張、
      童綜合醫院診斷證明書2紙、新光吳火獅紀念醫院診斷證
      明書1紙、童綜合醫院98年7月20日（98）醫字第0936號函
      1 紙、新光吳火獅紀念醫院98年9月8日（98）新醫醫字第
      1407號函1紙在卷可稽，上開事實，應堪認定。
（二）又被告於事故發生時，原欲右轉進入住處前之停車鐵棚，
      則其於右轉前，自有注意後方同向是否有來車之義務。佐
      以被告行駛至嘉義縣太保市舊埤里1 鄰新埤10之15號住處
      前之道路為直行道路並無交岔路口，業經被告於本院審理
      時供述明確，且有道路交通事故現場圖在卷可參（警詢卷
      第5 頁），則於上開直線無岔路之情況下，後方有無同向
      車輛，觀察後照鏡或左右側車鏡即足確認；且依卷附道路
      交通事故調查報告表（一）所載，本件肇事當時係天候晴
      、夜間有照明、柏油路面乾燥無缺陷、無障礙物、視距良
      好等情狀（見警詢卷第6 頁），被告並無不能注意情事，
      詎仍疏未注意後方右側同向之告訴人所駕駛之機車，進而
      右轉，因而致告訴人從後方追撞，足徵被告之駕車行為確
      有過失無疑。
（三）被告雖以上開情詞置辯。惟查：
   (1) 依證人即告訴人甲○○於警詢及偵查中證述：被告行駛於
      伊左前方1 至2 公尺，事故發生時，被告要右轉進他家車
      庫，伊在右後方，被告先往中間靠一下，再將車右轉，伊
      因而反應不及，撞到被告右側車身等語（見偵查卷第8 頁
      ）；佐以事故發生時，告訴人之機車係撞擊被告車輛之右
      側車身，業如前述，是告訴人於事故發生時，確係騎乘機
      車位於被告車輛之同向後方右側，應堪認定。復觀之被告
      住處之停車鐵棚入口處兩側均有鐵柱，且被告之自小客車
      車頭引擎蓋部分已經回正駛入停車鐵棚內，有卷附照片4
      紙可稽（見警詢卷第14～15頁），參以於一般情況下，如
      欲右轉停入入口兩側有鐵柱之停車鐵棚，車輛無法緊貼鐵
      柱旁右轉進入車棚內，車輛之右側需保持固定距離，待車
      輛回正時，始能不擦撞鐵柱而順利停進車棚內，此為駕車
      者眾所周知之事，故證人即告訴人證述被告所駕駛之車輛
      先往道路中間靠一下再右轉一情，與經驗法則相符。則證
      人即告訴人上開證述，即堪採信。
   (2) 而被告於駕車右轉時既有注意右後方車輛之義務，亦無不
      能注意之情事，業如前述，其諉以未看見右後方1 、2 公
      尺告訴人所騎乘之機車一詞，顯有疏未注意之情，難據此
      卸其注意義務甚明。
   (3) 縱被告於右轉前已啟動右轉方向燈，然其仍不因此免除上
      開注意義務，是被告辯稱係告訴人之過失一情，並無解免
      其過失之責，亦足認定。
（四）又告訴人因本件車禍受有上開重傷害，業如前述，故被告
      過失行為與告訴人之重傷害結果間，顯具有相當因果關係
      。綜上所述，本案事證已臻明確，被告犯行，洵堪認定，
      應依法論科。
三、告訴人因被告過失所致之上述傷害，已無治癒之可能，如前
    所述，已達刑法第10條第4 項第6 款身體及健康重大不治之
    程度。故核被告所為，係犯刑法第284 條第1 項後段之過失
    傷害致人重傷罪。被告於肇事後留在現場，並於警員前往處
    理時，主動向警員坦承肇事而自願接受裁判，有嘉義縣警察
    局道路交通事故肇事人自首情形紀錄表在卷可稽，核與自首
    要件相符，爰依刑法第62條前段規定減輕其刑。
四、審酌被告被告高職畢業之智識程度，犯後否認犯行，尚未與
    告訴人為民事和解賠償，告訴人所受之傷勢亦甚為嚴重，並
    造成生活上之負擔；惟被告並無前科，有臺灣高等法院被告
    前案紀錄表在卷可稽，素行尚佳，肇事後停留於現場並將告
    訴人送醫救治，態度良好等一切情狀，量處如主文所示之刑
    ，並諭知易科罰金折算之標準。
據上論斷，應依刑事訴訟法第299 條第1 項前段，刑法第284 條
第1 項後段、第62條前段、第41條第1 項前段，刑法施行法第1
條之1 第1 項、第2 項前段，判決如主文。
本案經檢察官曹合一到庭執行職務。
中    華    民    國    98    年    11    月     9    日
                    交通法庭    法  官  梁淑美
以上正本證明與原本無異。
如不服本判決應於收受判決後10日內向本院提出上訴書狀，並應
敘述具體理由；其未敘述上訴理由者，應於上訴期間屆滿後20日
內向本院補提理由書（均須按他造當事人之人數附繕本）「切勿
逕送上級法院」。告訴人或被害人如對於本判決不服者，應具備
理由請求檢察官上訴，其上訴期間之計算係以檢察官收受判決正
本之日期為準。
中    華    民    國    98    年    11    月     9    日
                                書記官  林金福
附錄本判決論罪之法條：
中華民國刑法第284條
（過失傷害罪）
因過失傷害人者，處6 月以下有期徒刑、拘役或5 百元以下罰金
，致重傷者，處1 年以下有期徒刑、拘役或5 百元以下罰金。
從事業務之人，因業務上之過失傷害人者，處1 年以下有期徒刑
、拘役或1 千元以下罰金，致重傷者，處3 年以下有期徒刑、拘
役或2 千元以下罰金。


司法院資訊處製作；財團法人民間司法改革基金會備份。
